臺灣高等法院臺中分院刑事裁定
110年度聲再字第220號
再審聲請人
即受判決人  陳皇賓




上列再審聲請人即受判決人因肇事逃逸案件，對於本院中華民國
105年8月30日105年度交上訴字第917號確定判決（第三審案號：
最高法院105年度台上字第3055號；第一審案號：臺灣臺中地方
法院104年度交訴字第136號；起訴案號：臺灣臺中地方檢察署10
4年度偵字第21436號），聲請再審，本院裁定如下：
    主  文
再審之聲請駁回。
    理  由
一、再審聲請意旨略以：依刑事訴訟法第420條第4項原判決所憑
    之通常法院或特別法院之裁判已經確定裁判變更者。第6項
    因發現新事實或新證據，單獨或與先前之證據綜合判斷，足
    認受有罪判決之人應受無罪、免訴、免刑或輕於原判決所認
    罪名之判決者。聲請人因肇事逃逸案件經本院105年度交上
    訴字第917號判決判刑確定。目前刑法第185條之4肇事逃逸
    罪無論情節輕重，均判刑1年以上，且肇事定義不清遭司法
    院大法官釋字第777號解釋宣告違憲，行政院會通過修正刑
    法，將肇事規定，修正為發生交通事故，依過失傷害輕重量
    刑。依刑法第2條第1項規定，從舊從輕原則，比較新舊法適
    用之規定處斷。綜上所述，依法聲請再審，請裁定准予再審
    等語。
二、經查：
㈠、按「判決在第三審確定者，對於該判決聲請再審，除以第三
    審法院之推事有第420條第5款情形為原因者外，應由第二審
    法院管轄之。」刑事訴訟法第426條第3項定有明文。查本件
    再審聲請人即受判決人陳皇賓（下稱聲請人）因肇事逃逸案
    件，經本院以105年度交上訴字第917號案件為實體判決，聲
    請人不服，提起第三審上訴後，經最高法院以105年度台上
    字第3055號判決認其上訴違背法律上之程式駁回上訴而告確
    定。本件聲請人聲請再審，並非以第三審法官有同法第420
    條第5款情形為聲請再審事由，故本案本院有管轄權，合先
    敘明。
㈡、本件聲請人聲請意旨認依司法院釋字第777號解釋意旨，原確
    定判決有刑事訴訟法第420條第1項第4款所憑之通常法院或
    特別法院之裁判已經確定裁判變更而有再審之事由云云。惟
    查：108年5月31日司法院釋字第777號解釋意旨雖指：「中
    華民國88年4月21日增訂公布之刑法第185條之4規定：『駕駛
    動力交通工具肇事，致人死傷而逃逸者，處6月以上5年以下
    有期徒刑。』（102年6月11日修正公布同條規定，提高刑度
    為1年以上7年以下有期徒刑，構成要件均相同）其中有關『
    肇事』部分，可能語意所及之範圍，包括『因駕駛人之故意或
    過失』或『非因駕駛人之故意或過失』（因不可抗力、被害人
    或第三人之故意或過失）所致之事故，除因駕駛人之故意或
    過失所致之事故為該條所涵蓋，而無不明確外，其餘非因駕
    駛人之故意或過失所致事故之情形是否構成『肇事』，尚非一
    般受規範者所得理解或預見，於此範圍內，其文義有違法律
    明確性原則，此違反部分應自本解釋公布之日起失其效力。
    」，然查本件原確定判決已敘明：「㈠、被告於上開時、地
    因超車變換車道操作不當導致車輛撞擊內側護欄後，因失控
    而擦撞告訴人林本堂所駕駛行駛於外側車道之自小客車，導
    致告訴人受傷等情，業據告訴人林本堂證述甚詳（見警卷第
    9至10頁；偵卷第9頁背面），並有道路交通事故現場圖、道
    路交通事故調查報告表㈠、㈡（見警卷第17至20頁）、佛教慈
    濟醫療財團法人台中慈濟醫院診斷證明書1紙（見警卷第48
    頁）、車輛詳細資料報表各1紙（見警卷第49頁）、道路交
    通事故照片40張（見警卷第22至40頁）、行車紀錄器錄影畫
    面翻拍照片8張（見警卷第11至12頁）附卷可稽；…㈡被告於
    上開時、地駕駛上開自小客車肇事，致告訴人受傷，其未停
    留現場而逕自駕車離去一情，亦據告訴人證述甚詳。再觀諸
    卷內所附之行車紀錄器錄影畫面翻拍照片及告訴人車損照片
    顯示，被告所駕駛之上開自小客車先撞擊內側護欄，車輛隨
    即失控往右側衝出撞擊由告訴人駕駛之行駛於外側車道之上
    開自小客車，撞擊力道相當猛烈，被告車輛一度差點翻覆，
    而告訴人之車輛亦受到嚴重毀損（見警卷第11至12頁、第35
    至40頁）。依其情形，被告應可看見已擦撞其他車輛；另關
    於肇事之過程，被告亦供稱：『（車禍前你行駛之方向、車
    道如何及車禍經過請詳述之？）當時，我在中彰快速道路上
    原本行駛在中線車道而當時我要向左超越前方車輛，但是我
    向左變換車道的時候不小心去撞到內側護欄，然後就失控往
    外線偏過去而擦撞到外線車道的汽車。』等語（見警卷第6頁
    ），核與上開行車紀錄器錄影畫面翻拍照片相符，足證被告
    於擦撞當時，即已知悉撞擊在右側行駛之告訴人駕駛之上開
    自小客車。」等語（見原確定判決書第3至4頁），是聲請人
    對於本案交通事故之發生確有過失，且其過失責任明確，並
    無不明確之情形，自非屬司法院釋字第777號解釋所指因「
    肇事」文義有違法律明確性原則，應自本解釋公布之日起失
    其效力之範圍。又按刑事訴訟法第420條第1項第4款所稱「
    原判決所憑之通常法院或特別法院之裁判已經確定裁判變更
    者」，係指原判決憑據通常法院或特別法院之另一裁判，為
    認定事實之基礎而諭知有罪之判決後，其所憑之該一其他裁
    判，業經確定裁判變更者而言（最高法院86年度台抗字第39
    4號裁定要旨參照），聲請人所指司法院釋字第777號解釋，
    並非法院之裁判，自不合於刑事訴訟法第420條第1項第4款
    「原判決所憑之通常法院或特別法院之裁判已經確定裁判變
    更」之要件，聲請人以此聲請再審，顯有誤解，亦有未合。
㈢、再按「再審係就確定判決事實錯誤而設之救濟方法，並不包
    含法律適用錯誤之情形，法律修正亦非刑事訴訟法第420條
    第1項第6款所謂之證據」（最高法院100年度台抗字第613號
    刑事裁定參照）。本件聲請人所犯肇事逃逸案件已經最高法
    院於105年11月17日以105年度台上字第3055號判決確定在案
    ，聲請人所指之刑法第185條之4業經修正，並於110年5月28
    日公布，於同年5月30日施行，修正前刑法第185條之4規定
    ：「駕駛動力交通工具肇事，致人死傷而逃逸者，處1年以
    上7年以下有期徒刑。」，修正後則規定：「駕駛動力交通
    工具發生交通事故，致人傷害而逃逸者，處6月以上5年以下
    有期徒刑；致人於死或重傷而逃逸者，處1年以上7年以下有
    期徒刑。犯前項之罪，駕駛人於發生交通事故致人死傷係無
    過失者，減輕或免除其刑。」；依修正前規定，不分行為人
    （駕駛人）之犯罪情節輕重，其法定刑一律為「1年以上7年
    以下有期徒刑」；修正後則按犯罪情節輕重，如行為人致人
    受輕傷而逃逸者「處6月以上5年以下有期徒刑」，若致人於
    死或重傷而逃逸者「處1年以上7年以下有期徒刑」；且行為
    人於發生交通事故致人死傷係無過失者，則可減輕或免除其
    刑等情，乃係本件確定判決既判力時點後「法律變更」之問
    題，並非確定判決對「事實認定」有否違誤之問題，經核並
    非再審機制所欲導正之就確定判決事實錯誤問題，自不該當
    於刑事訴訟法第420條第1項第6款「因發現新事實或新證據
    ，單獨或與先前之證據綜合判斷，足認受有罪判決之人應受
    無罪、免訴、免刑或輕於原判決所認罪名之判決者」之要件
    ，是聲請人以此聲請再審，亦於法未合。
三、綜上所述，聲請意旨所執理由，核與刑事訴訟法第420條第1
    項第4款「原判決所憑裁判已經確定裁判變更」，及第6款「
    因發現新事實或新證據，單獨或與先前之證據綜合判斷，足
    認受有罪判決之人應受無罪、免訴、免刑或輕於原判決所認
    罪名之判決」之要件均不相符。本件再審之聲請為無理由，
    應予駁回。
四、末按刑事訴訟法第429條之2前段固規定，聲請再審之案件，
    除顯無必要者外，應通知聲請人及其代理人到場，並聽取檢
    察官及受判決人之意見。然本件聲請人所持之理由與法定再
    審事由顯然不符，且無從命補正，是本件顯無通知聲請人到
    場陳述意見之必要，併予敘明。
據上論斷，應依刑事訴訟法第434條第1項，裁定如主文。
中　　華　　民　　國　　110 　年　　7 　　月　　2 　　日
            刑事第二庭   審判長法　官　何  志  通
                               法　官  石  馨  文
                               法　官  許  月  馨
以上正本證明與原本無異。
如不服本裁定，應於收受送達後10日內向本院提出抗告書狀（須
附繕本）。
                               書記官  李  妍  嬅  
　　　　　　　　　　　　　　　  
中　　華　　民　　國　　110 　年　　7 　　月　　2 　　日